【裁判字號】    98,重訴,27
【裁判日期】    981231
【裁判案由】    毒品危害防制條例
【裁判全文】
臺灣板橋地方法院刑事判決              98年度重訴字第27號
公  訴  人  臺灣板橋地方法院檢察署檢察官
被      告  丁○○
選任辯護人  薛松雨律師
            王玫珺律師
            林佳薇律師
上列被告因毒品危害防制條例案件，經檢察官提起公訴（97年度
偵字第18182號、98年度偵字第9008號），本院判決如下：
    主  文
丁○○連續販賣第一級毒品，處無期徒刑，褫奪公權終身。扣案
之圓柱體狀海洛因陸顆及海洛因壹包（內含小包；以上海洛因
驗餘淨重共計貳貳陸點捌捌公克）均沒收銷燬之；上開海洛因之
外包裝袋肆只、NOKIA 廠牌銀灰色行動電話壹具（內含門號0000
000000號SIM 卡壹枚）均沒收。
    事  實
一、丁○○（綽號阿如）明知海洛因係毒品危害防制條例所列管
    之第一級毒品，不得販賣，竟基於販賣以營利之概括犯意，
    連續於下列時、地，向甲○○（所涉販賣第一級毒品罪嫌，
    業經本院以96年度重訴緝字第4 號判處有期徒刑八年六月確
    定）所屬販毒集團販入海洛因，而由甲○○分別僱請己○○
    、乙○○（二人所涉運輸第一級毒品罪嫌，業經本院以95年
    度重訴字第19號刑事判決分別判處有期徒刑七年六月、七年
    四月確定）以將海洛因藏放於褲袋內或塞入肛門內之方式，
    自大陸運輸入境後交付之，以利丁○○伺機販賣。
(一)丁○○先於民國95年1 月間前之某日，向甲○○所屬販毒集
    團訂購圓柱狀海海洛因三顆（重量共計約100 多公克），甲○○乃依該集團指示於民國95年1 月間某日，在其位於中國
    大陸廣東省雁田鎮某處住處內，將該圓柱體狀海洛因三顆交
    予付己○○藏放於褲袋內後，兩人共同搭乘飛機經由臺灣桃
    園國際機場而將前開海洛因共同運輸入境，己○○嗣並依甲○○之指示，在臺北縣板橋市某旅店房間內，將上開圓柱體
    狀海洛因三顆交予丁○○。
(二)丁○○復又於95年2 月20日前之某日，向甲○○所屬販毒集
    團販入圓柱體狀海洛因六顆，甲○○遂再依指示僱請己○○
    、乙○○二人，並由己○○以將海洛因三顆藏放於褲袋內，
    乙○○則以將海洛因三顆塞入肛門內之方式，自大陸一同搭
    機並於95年2 月20日中午12時許抵達臺灣桃園國際機場而將
    海洛因共同運輸入境。因甲○○與乙○○在機場遭到警方盤
    查，己○○遂先行依甲○○之指示，以其所持用之00000000
    00門號行動電話與丁○○所使用0000000000門號行動電話聯
    絡後，於同日下午2 時許，在臺北縣板橋市○○路34巷13號
    樂苑旅店30l 號房間內，將其所運輸入境之圓柱體狀海洛因
    三顆（重量分別為毛重40.1公克、39.56 公克、39.64 公克
    ）交付丁○○，丁○○旋自該圓柱體狀海洛因三顆中刮除部
    分粉末後另行裝置於一只分裝袋內（內含三小袋，毛重0.26
    公克、淨重0.06公克）。
(三)嗣甲○○、乙○○自機場脫身後，乙○○即先至臺北縣板橋
    火車站附近將其塞入肛門之圓柱體狀海洛因三顆（毛重分別
    為39.66 公克、39.56 公克、39.28 公克）排出，並藏置於
    上開板橋火車站214 號置物櫃內。再依甲○○之指示，於同
    日下午2 時31分許以所持用之0000000000門號行動電話與丁○○所持用之上開門號行動電話聯繫後，兩人相約於同日下
    午2 時52分許在上開板橋火車站南一門出口處見面，乙○○
    即將該置物櫃之鑰匙交予丁○○，置物櫃號碼則待甲○○與
    丁○○聯絡後告知。惟因本案業已經警方現譯監聽，故丁○○即在上開板橋火車站南三門出口其自小客車停放處為警逮
    捕，並扣得該置物櫃鑰匙一把，及在丁○○隨身背包內扣得
    前由己○○處取得之海洛因三顆、NOKIA 廠牌銀灰色行動電
    話一具（內含上開0000000000門號SIM 卡），又在丁○○同
    行女友鄭秀慧之皮包內查扣前開甫自己○○所交付海洛因三
    顆中刮除部分粉末後所裝置之分裝袋一只（內含三小袋分裝
    袋，毛重0.26公克、淨重0.06公克）。復經警持該置物櫃鑰
    匙開啟214 號置物櫃後，在該置物櫃中當場扣得上開乙○○
    所放置之圓柱體狀海洛因三顆等物。復依丁○○之供述循線
    於95年2 月21日上午9 時30分許，在上開樂苑旅店301 號房
    內查獲己○○，並扣得0000000000門號之行動電話一具（含
    SIM 卡）；再於95年2 月22日晚間9 時30分許，在高雄市○○區○○路195 號614 號房內查獲乙○○，並扣得00000000
    00號門號之行動電話ㄧ具（含SIM 卡）。
二、案經臺灣高等法院檢察署函送及臺灣板橋地方法院檢察署檢
    察官自行簽分偵查起訴。
    理  由
壹、證據能力方面：
一、按被告以外之人於審判外之言詞或書面陳述，除法律有規定
    者外，不得作為證據，刑事訴訟法第159 條第1 項定有明文
    。準此：
(一)證人乙○○、己○○於警詢中之證述，就被告丁○○而言，
    屬被告以外之人於審判外之陳述，揆諸前揭法律規定，即均
    不得作為認定被告犯罪事實之證據。
(二)證人己○○於95年3 月16日偵查中雖曾向檢察官證稱：「丁○○是台灣的海洛因代理商，應該是這樣說吧！因為甲○○
    的海洛因是經過他經手轉出去。」，及「事後我回到大陸，
    甲○○也有跟我說過等被告把海洛因賣掉，就會把錢電匯給
    甲○○。」等語（參見95年度偵字第4093號偵查卷第117 、
    118 頁），然其嗣後於本院95年度重訴字第19號案件審理時
    證稱其並非親耳聽過「丁○○是台灣海洛因的代理商」這句
    話，因為之前在台灣旅社時很多人在場，這句話是用比喻的
    方式等語（參見該案95年10月27日審判筆錄第11頁），於本
    院審理時亦證稱此部分係聽甲○○在旅社的時候講等語。換
    言之，證人己○○上開所述，乃係輾轉聽聞甲○○所述，即
    非其親身所見聞之事實，性質上亦屬傳聞證據，亦不得作為
    認定被告犯罪事實之證據。
二、按被告以外之人於偵查中向檢察官所為之陳述，除顯有不可
    信之情況者外，得為證據，刑事訴訟法第159 條之1 第2 項
    定有明文。此係因上開偵查中向檢察官所為之陳述雖仍為審
    判外之陳述，但立法者衡量刑事訴訟法規定檢察官代表國家
    偵查犯罪、實施公訴，依法有訊問被告、證人、鑑定人之權
    ，且實務運作時，偵查中檢察官向被告以外之人所取得之陳
    述，原則上均能遵守法律規定，不致違法取供，其可信性極
    高，為兼顧理論與實務為由，而對「被告以外之人於偵查中
    向檢察官所為之陳述」，例外規定除有顯不可信之情況者外
    ，得為證據。本件證人己○○、乙○○在偵查中向檢察官所
    為之證述業經具結，且於本院審理時均已到庭就渠等於偵查
    中所為之證述接受被告及其辯護人之詰問，是揆諸司法院大
    法官會議釋字第582 解釋意旨，對於被告之詰問權已有所保
    障，即已合於法定程序。另證人己○○、乙○○於偵查中既
    經具結願負偽證罪之刑事責任後方為證述，在證據能力方面
    應認渠等所為證述之真實性可獲初步之確保。是綜上所述，
    上開證人於偵查中經具結後向檢察官所為之證述（除前述一
    部分所引證人己○○之部分證述外），尚難認有「顯不可信
    」之情況，應具有證據能力。
三、按被告以外之人於審判外向法官所為之陳述，得為證據，刑
    事訴訟法第159 條之1 第1 項定有明文，是證人乙○○、己○○、劉三榮、甲○○於本院95年度重訴字第19號案件及臺
    灣高等法院96年度上訴字第165 號案件審理中以證人身分具
    結後向法官所為之證述，就本案而言，雖亦屬審判外之陳述
    ，然揆諸前揭規定，仍得作為本案認定犯罪事實之證據。
四、依刑事訴訟法第198 條、第208 條之規定，所謂鑑定乃指於
    刑事訴訟程序中為取得證據資料而由檢察官或法官指定具有
    特別知識經驗之鑑定人、學校、機關或團體，就特定之事物
    ，以其專業知識加以分析、實驗而作判斷，以為偵查或審判
    之參考。故而，不論鑑定人或鑑定機關、學校、團體，均應
    由檢察官或法官視具體個案之需要而為選任，始符合刑事訴
    訟法第198 條、第208 條之規範本旨，否則所為鑑定，仍屬
    於傳聞證據。但對於司法警察機關調查中之案件，或有量大
    或急迫之情形，為因應實務之現實需求，認為當然有鑑定之
    必要者，基於檢察一體之原則，得由該管檢察長對於轄區內
    之案件，以事前概括選任鑑定人或囑託鑑定機關（團體）之
    方式，俾便轄區內之司法警察官、司法警察對於調查中之此
    類案件，得即時送請事前已選任之鑑定人或囑託之鑑定機關
    （團體）實施鑑定，業經法務部以92年9 月1 日法檢字第09
    20035083號函釋甚明。而法務部調查局就「毒品種類、成分
    之鑑定」為臺灣高等法院檢察署檢察長概括選任之鑑定機關
    ，亦經臺灣高等法院檢察署92年9 月9 日檢文允字第092100
    1203號函函知在案，是卷附法務部調查局95年4 月7 日調科
    壹字第060011547 號鑑定通知書雖係由臺北市政府警察局刑
    事警察大隊移送鑑定，衡諸前揭說明，仍屬受檢察官囑託鑑
    定，則鑑定人或鑑定機關依刑事訴訟法第206 條所出具之上
    揭毒品成分鑑定通知書，乃屬上開刑事訴訟法第159 條第1
    項規定中之「法律另有規定」，是依上開規定之反面解釋，
    屬傳聞證據之例外，自有證據能力（最高法院95年度台上字
    第6648號判決意旨參照) 。
五、證人鄭秀慧於警詢中所為之證述、證人劉三榮於偵查中所為
    之證述，及證人甲○○、乙○○在0000000000門號行動電話
    通訊監察譯文中於95年2 月20日所述（此部分監聽係經檢察
    官核發通訊監察書後合法監聽），雖亦係被告以外之人於審
    判外之陳述，然經本院於審判程序中提示被告、辯護人調查
    證據並告以要旨後，被告及辯護人均未於言詞辯論終結前就
    證據能力方面聲明異議，且本院審酌上開證人或係被告之女
    友、或係被告之接觸對象、或係依法執行職務之警員，前與
    被告均無怨隙，並無攀誣構陷被告等人之動機，是渠等於案
    發後記憶猶新之際所為之陳述，可信度甚高，如引為證據應
    屬適當，依刑事訴訟法第159 條之5 第2 項、第1 項之規定
    ，即均有證據能力。
貳、實體方面
一、訊據被告固坦承有前揭於95年1 月、2 月間先後兩次向甲○○購買海洛因各三顆後均由己○○交付，及確於上開時、地
    向乙○○收受置物櫃鑰匙一把等事實，惟矢口否認有販賣第
    一級毒品之犯行。辯稱：就95年2 月20日該次，其僅有購入
    己○○所交付之海洛因三顆，乙○○運輸之海洛因部分與其
    無關，伊僅係受甲○○之託代為向乙○○拿鑰匙後順路轉交
    予甲○○，並不知置物櫃內為何物，且伊係欲開車離去時遭
    警方查獲，可徵其並無持該鑰匙打開置物櫃拿取其內之海洛
    因意思。而其購入海洛因之目的在於供己施用，且因其於95
    年1 月間購入之海洛因遭其母丙○發現後丟棄，伊方於同年
    2 月間再次購買三顆海洛因云云。
二、經查被告於95年1 、2 月間各向甲○○購買海洛因三顆，且
    均由己○○自大陸地區運輸入境後於上開時、地交予被告；
    又乙○○於95年2 月20日亦以將前揭海洛因三顆塞入肛門之
    方式，與甲○○、己○○一同入境，並於當日下午2 時許將
    海洛因排出後放置於板橋火車站214 號置物櫃內，並在板橋
    火車站南一門處將該置物櫃鑰匙交予被告等事實，為被告所
    供承不諱，核與證人鄭秀慧於警詢中、證人劉三榮於偵查及
    本院95年度重訴字第19號案件審理中、證人甲○○於臺灣高
    等法院96年度上訴字第165 號案件及本院本案審理中、證人
    己○○、乙○○於偵查、本院95年度重訴字第19號、臺灣高
    等法院96年度上訴字第165 號及本院本案審理中所為之證述
    大致相符，並有乙○○所持0000000000門號行動電話通訊監
    察譯文、行動電話通聯記錄各一份附卷可稽，暨上開海洛因
    六顆、海洛因一包及置物櫃鑰匙一支、行動電話三具扣案可
    資佐證。又上開海洛因經送法務部調查局鑑定結果，確實均
    含有海洛因成分，且純度達43.03 ％乙節，復有該局95年4
    月7 日調科壹字第060011547 號鑑定通知書一份在卷可按，
    是此部分之事實均堪認定，合先敘明。
三、關於乙○○運輸入境之海洛因三顆部分：
(一)此部分乙○○所攜帶入境之海洛因三顆亦係要交給被告乙節
    ，業據證人甲○○於臺灣高等法院96年度上訴字第165 號案
    件及本院本案審理中、證人乙○○於偵查、本院95年度重訴
    字第19號、臺灣高等法院96年度上訴字第165 號及本院本案
    審理中證述甚詳。按本案證人乙○○、甲○○並非因被告而
    遭警方查獲，反而被告係因警方監聽乙○○所持0000000000
    門號行動電話才遭查獲，因之證人乙○○、甲○○非但對被
    告並無怨隙，或許還有些不好意思，是在此情形下，並無虛
    構事實誣陷被告之動機。況且渠等於本案審理時，因本案所
    涉運輸毒品、販賣毒品犯行均已判決確定執行中，更無甘冒
    偽證罪風險虛偽陳述陷害被告之必要，從而證人乙○○、甲○○上開所證，可信度自屬甚高。
(二)再就乙○○所持0000000000門號行動電話於案發當日下午之
    通訊內容觀之（以下通訊監察譯文內容均參見95年度偵字第
    4093號偵查卷第57至59頁）：
  乙○○於95年2 月20日下午2 時29分許，以上開行動電話與
    甲○○所持0000000000門號行動電話之對話內容如下：「
    乙○○：喂！
    甲○○：有人打電話給你嗎？
    乙○○：沒有。
    甲○○：會有人打電話給你，他叫「阿如」。
    乙○○：我在板橋車站。
    甲○○：你在板橋車站嗎？
    乙○○：對。
    甲○○：他等一下會打電話給你。
    乙○○：好。
    甲○○：你再瀉給他就好。
    乙○○：好，那我跟他收嗎？
    甲○○：沒有，我拿給你，你瀉好了以後再跟我聯絡，我在
            附近。」
  隨後乙○○於同日下午2 時31分許，以上開門號行動電話與
    綽號「阿如」之被告丁○○所持0000000000門號行動電話聯
    繫之對話內容如下：「
    丁○○：喂！
    乙○○：『阿如』嗎？
    丁○○：對，哪裡？
    乙○○：我是阿龍。
    丁○○：那你人在哪裡？
    乙○○：我在板橋車站。
    丁○○：板橋車站，我們要在哪裡等？
    乙○○：南一出口。
    丁○○：你要在哪裡放一放交給我？
    乙○○：你就過來，我拿鑰匙給你。
    丁○○：你弄好了嗎？
    乙○○：嘿。
    丁○○：板橋南一出口。
    乙○○：對。
    丁○○：你等我一下。
    乙○○：好。」
  乙○○與被告再於同日下午2 時52分許，以其等所持上開行
    動電話之通話內容如下：「
    乙○○：喂！
    丁○○：你在哪裡？
    乙○○：我在南一出口這裡。
    丁○○：在南三出口這裡。
    乙○○：我看到你了，你背背包，穿白布鞋，對，我看到你
            了。我拿鑰匙給你，號碼我跟小龍（即甲○○）講
            。
    丁○○：好。」
  乙○○交給被告置物櫃鑰匙後，復於同日下午2 時54分許，
    以其所持上開門號行動電話與甲○○所持0000000000門號行
    動電話之通話內容如下：「
    乙○○：喂！
    甲○○：我跟你說，你放在哪裡？依你最方便的方式，拿出
            來給他。
    乙○○：你就跟他說，在南一出口，有一間萊爾富，對面
            214 號。
    甲○○：問題他跟你不認識，你要出現這種狀況，人家會亂
            想，你聽得懂嗎？
    乙○○：聽到，你電話給阿忠，叫阿忠打電話給我，好嗎？
    甲○○：你約個地方，拿給我。
    乙○○：我的鑰匙已經交給他了。
    甲○○：那在哪裡？
    乙○○：在南一那邊有一間萊爾富，對面214號。
    甲○○：好。
    乙○○：那我在哪邊等你？
    甲○○：我弄好了再打電話給你。」
  上開之通話內容中，證人甲○○明白告知證人乙○○稱「
    阿如」即被告隨後會打電話給你，你再「瀉給他」等語，而
    綽號「阿如」之被告果真於2 分鐘後即打電話給證人乙○○
    （上開部分），而因證人乙○○係以將海洛因顆粒塞入肛
    門之方式運輸入境，是證人甲○○所稱「瀉給他」之意思，
    顯係要證人乙○○將海洛因排出後交給被告甚明。而被告於
    上開之電話中亦詢問證人乙○○：「你要在哪裡『放一放
    』交給我？」等語，若被告僅係要向證人乙○○拿取鑰匙，
    只要詢問在哪裡交給伊即可，何須加上「放一放」此語？亦
    可徵被告早知證人乙○○係以塞入肛門之方式夾帶海洛因，
    才會詢問證人乙○○要在哪裡「放一放」無疑。是上開行動
    電話通話內容均可佐證前揭證人甲○○、乙○○所證此部分
    三顆海洛因係要交給被告等情，應屬可信，至為灼然。
(三)再者，證人甲○○、乙○○當日係一同入境，而被告自稱僅
    係向甲○○購買海洛因之買家，若乙○○欲將其所夾帶之上
    開海洛因顆粒交給甲○○，直接交付或透過其販毒組織內之
    其他成員交付即可，又豈會委託組織外之買家即被告轉交鑰
    匙？若被告持該把鑰匙逐一測試板橋火車站內之置物櫃而將
    淨重達一百餘公克、市價不斐之此部分海洛因三顆取走，甲○○、乙○○所屬販毒組織豈非損失慘重？何況由上開部
    分之通話內容可知，在乙○○將鑰匙交給被告後，甲○○甚
    至尚不知此事，而詢問乙○○：「你放在哪裡？依你最方便
    的方式，拿出來給他。……你約個地方，拿給我。」等語，
    亦即前揭之通話內容中乙○○要求被告向甲○○詢問號碼
    部分，應為乙○○自行決定，甲○○當時根本尚不知乙○○
    係以將海洛因放在置物櫃中，而僅交付置物櫃鑰匙給被告甚
    明。從而，當時自不可能如被告所辯係甲○○託伊向乙○○
    拿鑰匙後再轉交，應無疑義。
(四)另被告雖辯稱若此部分三顆海洛因亦係要交給伊，則直接交
    付海洛因即可，何須交給伊置物櫃鑰匙而不告知置物櫃號碼
    云云。然95年2 月20日時係甲○○帶己○○、乙○○一同搭
    機回台，而在桃園國際機場時甲○○、乙○○二人遭到警方
    留置臨檢，己○○先行返回板橋（故先交付其所攜海洛因予
    被告）乙節，業據渠等於本院審理中證述甚詳，證人乙○○
    於當日下午1 時45分與甲○○所持上開行動電話之通話內容
    中，亦提到：「
    甲○○：你判斷的人是誰？
    乙○○：就是三個。你用公共電話打給我。沒關係，現在沒
            事了，像這一次，三人出去，二人被帶走。」等語
    （參見上開偵查卷第57頁之通訊監察譯文）。
    換言之，證人甲○○、乙○○因在機場遭盤查搜身之故，懷
    疑有遭警方監控，是渠等之後行事較為謹慎，實屬當然，且
    由上開通話內容可知，乙○○並非單純受甲○○指揮，其本
    身亦參與討論並提供意見。在此情形下，乙○○惟恐該海洛
    因三顆亦遭查獲，且波及自己身陷運輸毒品之重罪，故自行
    決定將海洛因放在置物櫃中，並只將鑰匙交給被告，號碼由
    主事之甲○○轉告被告，以降低自己遭警方查獲之風險，亦
    屬情理之常。又被告當時雖係在板橋火車站南三門出口外之
    自小客車內遭警方逮捕，然因該處不能臨時停車，隨時可能
    遭警方取締或拖吊，故或許被告欲在車上等待甲○○進一步
    之電話通知，未必即係欲離開板橋火車站，是被告此部分所
    辯，均不足為有利於被告之認定。
(五)此外，被告於95年2 月21日偵查中向檢察官自承：「是江叫
    一個姓『宋』拿鑰匙給我去開，之後江再打電話給我，……
    結果我還沒打開櫃子，江也還沒打電話給我，我就被警方查
    獲。」等語（參見上開偵查卷第97頁）；於同年3 月21日偵
    查中亦向檢察官供承：「我去跟一個姓宋的拿鑰匙，他告訴
    我置物箱有東西，我拿到鑰匙還沒去看，警察就出現了。」
    等語（參見上開偵查卷第122 頁），此亦可見被告拿到鑰匙
    之目的就是要去打開置物櫃拿取其內之物品無疑。若被告僅
    係單純向甲○○購買己○○部分三顆海洛因之買家，甲○○
    又豈會讓被告持有或轉交乙○○部分價值不斐之三顆海洛因
    ？是綜合上開證人乙○○、甲○○所證，渠等於案發當時之
    通話內容及上情觀之，顯然乙○○所攜之三顆海洛因亦係要
    交付給被告，至為明確。
四、關於被告販入之目的部分：
(一)被告於95年1 月間所購入之海洛因三顆部分，被告雖稱係遭
    其母親丙○丟棄云云。惟查證人丙○為被告母親，其所證難
    免令人有維護被告之虞，且證人丙○於本院審理中係證稱其
    當時看到被告在房間裡面拿一點點在施用，伊看到生氣，就
    把整包拿去丟掉，伊只有將桌上看到的那包毒品丟掉，沒有
    去搜出其他的毒品等語（參見本院98年8 月25日審判筆錄第
    24頁），亦即當時被告母親丙○所丟棄者僅有桌上一包海洛
    因甚明。然查被告所購買者乃為圓柱體狀海洛因，施用時應
    如其於本案中所為係先將其中一部分刮下後再施用，是其施
    用時理應僅拿出欲施用之該包海洛因，不會將三顆海洛因或
    被告所稱當時剩餘之一顆半海洛因都一起拿出來，且證人丙○經公訴檢察官當庭以市售香煙內之煙草絲試驗結果，其所
    指稱之該包海洛因事實上體積亦非甚大（參見本院98年8 月
    25日審判筆錄第24頁，又因海洛因與煙草之密度不同，無法
    逕以重量比較）。況每顆海洛因依被告所述價值即高達十萬
    元以上，還須提防警方搜索查獲，被告亦不會任意擺放於桌
    上。是由上情觀之，縱使證人丙○所證屬實，其頂多係將被
    告欲供己施用幾次份量之一小包海洛因丟棄，而非將被告該
    次所購得之海洛因均加以丟棄，方符情理。
(二)關於被告購買毒品之資金來源部分，被告稱係以本身資力、
    賭博所贏金錢、公司薪資、年終獎金、及向母親謊稱賭博輸
    了欠賭債而向母親拿錢等方式籌得上開購毒資金云云（參見
    本院98年6 月24日準備程序筆錄第3 頁）。然查被告個人資
    力部分，依其於臺灣高等法院96年度上訴字第165 號案件中
    所提士林劍潭郵局帳戶所示（參見該案審理卷第89頁），被
    告在該帳戶中頂多只有58,348元之存款，此乃係其在身陷該
    案運輸毒品重罪時所能提出最有利自己之存款證據，卻不過
    僅為數萬元。而其所述賭博所贏金錢部分顯為現金，而被告
    當時工作所得及年終獎金部分，被告稱當時開砂石車，但稱
    公司並未加入勞保，所領薪資為現金，當時老闆戊○○復已
    無法聯絡，換言之，此部分本院根本無從查證，自無法遽以
    採信。而被告稱向母親丙○拿錢部分，固據證人丙○於本院
    審理中證稱確有此事，伊即向其他小孩拿錢並向他人借錢共
    計約一、二十萬元給被告（參見上開本院審判筆錄第23頁）
    。姑不論證人丙○所述是否屬實，抑或係附和其子即被告之
    詞，被告若需要以向母親謊稱積欠賭債之方式來籌措購毒資
    金，可徵其資力並不豐裕，則其又有何必要非得在不到兩個
    月內購買多達九顆、數量高達三百多公克之海洛因？萬一受
    潮變質或遭警方查獲而扣案沒收銷燬，其豈非損失慘重？其
    大可每次購買數公克供己施用一段期間即可，短時間內即不
    需背負籌措如此大筆資金之壓力，是被告所為，顯與一般欲
    購買毒品供己施用者迥異。
(三)被告於95年1 月間購買三顆、同年2 月間再購買六顆，總計
    九顆，以一顆為被告所稱之一兩（37.5公克）計算，即九兩
    相當於三百多公克。被告雖稱其毒癮甚重，於臺灣高等法院
    96年度上訴字第165 號案件中甚且辯稱其每天要施用3 至4
    公克之海洛因云云（參見該案審理卷第68頁），然依行政院
    衛生署管制藥品管理局91年9 月19日管檢字第109904號函所
    示，海洛因一般劑量為每四小時施用5 至10毫克（1 公克為
    1000毫克），最低致死劑量為200 毫克（即0.2 公克）。雖
    久用成癮者會產生耐藥性，故施用劑量會超過前述標準劑量
    ，然被告所述份量亦未免超過上開標準劑量太多。且購買毒
    品需要大量之金錢，依被告所述施用份量觀之，被告每月將
    近要施用100 公克即相當於所購三顆即三兩海洛因之份量，
    亦即每月均需籌到至少三十萬元來購買海洛因。且因毒癮乃
    係逐漸加重，在被告達到每天施用3 、4 公克之份量前必已
    施用一段期間，即需經過每天1 公克、每天2 公克之階段，
    亦即先前亦需每月花費十萬元、二十萬元購買海洛因，若無
    固定之經濟來源又如何能供被告如此花費？然被告前揭所述
    之賭博所得或向家人詐騙金錢均屬十分不穩定之來源，顯然
    無法供其長期施用如此大量之海洛因，且其所述每天3 至4
    公克海洛因之誇大份量適與其95年1 月所購三顆海洛因僅能
    供其施用一個月之情相符，此亦可徵被告所稱施用毒品之份
    量，顯係事後為辯解何以於95年1 月購買三顆海洛因後旋又
    於2 月購買大量海洛因之動機，所為之卸責之詞，實非可採
    。準此，縱使以被告每天需施用高達1 公克海洛因計算（以
    一般施用毒品者而言，已屬甚高），其所購之九顆海洛因可
    供其施用將近一年。而海洛因類似藥品（嗎啡即作為藥品使
    用），在臺灣潮濕氣候下久放容易受潮變質，被告在資力不
    豐裕之情形下，以每顆十萬元即共計九十萬元之高額金錢冒
    可能受潮變質或遭警方查扣銷燬之風險，一次購買多達將近
    一年施用份量之海洛因，顯悖於常情，是其稱僅欲供己施用
    云云，實難遽以採信。
(四)被告稱其係以每顆海洛因一兩（即37.5公克）十萬元之價格
    向甲○○購買，換算為1 公克海洛因僅約2,667 元。而海洛
    因屬非法毒品無法公開販賣，故其價格依數量、純度及供需
    等因素固會有一定波動，然通常亦會有約略之售價區間。依
    法務部調查局94年1 月19日調科壹字第09400039540 號函所
    附93年上、下半年國內主要毒品買賣平均價格表所示，93年
    下半年海洛因大盤每公斤之平均最低價約291 萬元（即每公
    克2,910 元），中盤每兩之平均最低價約16.1萬元（換算1
    公斤為430 萬元，1 公克即為4,300 元），小盤部分每公斤
    之平均最低價約551 萬元，相當於1 公克5,510 元（小盤部
    分通常會將毒品高度稀釋，純度降低，故所賺差價尚不僅於
    此）。而依上開鑑定報告所示，扣案海洛因之純度達43.03
    ％，並未遭高度稀釋，品質甚佳，然被告竟能以平均1 公克
    不到2,700 元之價格購入，遠較中盤之毒販優惠，甚至與大
    盤之價格相當，又係直接向自海外運送回台者取貨未經中間
    轉手，顯見被告應非其所述僅係末端之消費者甚明。
(五)準此，被告於95年1 、2 月間不到兩個月內，即以顯著之低
    價購買遠超過其個人施用所需之海洛因共計達三百多公克，
    復係直接向運送毒品入境者取貨，而未如一般購買施用之末
    端消費者一樣，係向中間轉手之中、小盤毒販購買，顯然其
    販入本案毒品之目的，並非在供己施用，而欲轉讓或販賣予
    他人甚明。而被告雖以上開成本販入海洛因，然就95年2 月
    20 日 販入部分尚未售出，同年1 月間販入部分，依現有卷
    證資料，則無從確知其中之差價為何。惟一般民眾普遍認知
    非法交易毒品，向為政府查禁森嚴且重罰不貸，衡諸常情，
    倘非有利可圖，絕無平白甘冒被重罰之高度風險之理，從而
    ，舉凡有償交易，除足反證其確另基於某種非圖利本意之關
    係外，通常尚難因無法查悉其買進、賣出之差價，而諉無營
    利之意思，或阻卻販賣犯行之追訴（最高法院87年度台上字
    第3164號判決意旨參照）。何況依前所述，被告需以各種方
    式籌資購買毒品，亦需出面與甲○○等人聯絡取貨，則其如
    此花費時間、精力及資金，並冒遭警方查緝風險之目的，顯
    然即在於將販入之海洛因加價出售牟利，具有營利之意圖，
    至為灼然。
五、綜上所述，被告上開所辯均非足採。據此，本案事證明確，
    被告犯行堪以認定。
、論罪科刑部分：
一、被告行為後，前於94年2 月2 日修正公布之刑法，已自95年
    7 月1 日起施行，另毒品危害防制條例第4 條亦於98年5 月
    20日修正公布，並自公布後六個月施行。其中修正後刑法第
    2 條之規定，乃係關於新舊法比較適用之準據法，其本身無
    關行為可罰性要件之變更，故於95年7 月1 日刑法修正施行
    後，如有涉及比較新舊法之問題，即應逕依修正後刑法第2
    條第1 項規定，為「從舊從輕」之比較（最高法院95年度第
    8 次刑事庭會議決議意旨參照）。且比較時應就罪刑有關之
    共犯、未遂犯、連續犯、牽連犯、結合犯以及累犯加重、自
    首減輕、暨其他法定加減原因、與加減例等一切情形，綜其
    全部之結果，而為比較，最高法院24年上字第4634號判例意
    旨可資參照。經查：
(一)修正後毒品危害防制條例第4條第1項之販賣第一級毒品罪將
    罰金刑部分提高至得併科新臺幣二千萬元以下（修正前為一
    千萬元），且罰金刑部分之法定最低刑度，依被告行為時之
    刑罰法律即罰金罰鍰提高標準條例第5 條第1 項及修正前刑
    法第33條第5 款規定，為銀元一元即新臺幣三元，然依修正
    後刑法第33條第5 款之規定，則提高為新臺幣一千元，是比
    較上述修正前、後之刑罰法律，自以被告行為時即修正前之
    規定較有利於被告。
(二)修正後刑法第56條規定，業已刪除連續犯之規定。故連續數
    行為而犯同一罪名，依修正前刑法第56條規定，應以一罪論
    ，但得加重其刑；而依修正後規定，則已無連續犯可資適用
    ，即應將各次犯行以數罪併合處罰，是以適用修正前關於連
    續犯之規定，對被告較為有利。
(三)綜上所述，本案經綜合比較前述各項法律變更之結果後，修
    正後之法律規定並未對被告更為有利，依據刑法第2 條第1
    項前段，應一體適用修正前刑法及毒品危害防制條例等相關
    規定。
(四)褫奪公權部分，雖刑法第37條第1 項：「宣告死刑或無期徒
    刑者，宣告褫奪公權終身。」之規定雖未修正，惟修正前刑
    法第36條係規定「褫奪公權者，褫奪下列資格：一、為公務
    員之資格。二、為公職候選人之資格。三、行使選舉、罷免
    、創制、複決之資格。」，修正後第36條則規定「禠奪公權
    者，褫奪下列資格：一、為公務員之資格。二、為公職候選
    人之資格。」，是比較修正前後刑法規定，固應以修正後刑
    法有利於被告，然褫奪公權為從刑，附屬於主刑，不生比較
    輕重問題，亦不容與其他刑法總則規定割裂適用，本件既應
    適用修正前刑法相關規定，業如前述，則禠奪公權部分自應
    一體適用修正前刑法相關規定。
二、按販賣毒品罪，係行為人明知其為毒品，意圖販賣營利，而
    將毒品購入或賣出，有一於此，不必二者兼備，其犯罪即屬
    完成，此與意圖販賣而持有毒品罪，係指行為人以意圖販賣
    營利以外之原因而持有毒品，其後始起意營利販賣者（例如
    因為他人之贈與或寄藏而持有，嗣後始起意為販賣者而言）
    ，並不相同。因此，所謂販賣毒品者，並不以販入之後，復
    行賣出為必要條件，只要以營利為目的，將毒品購入或賣出
    ，有一於此，其犯罪就已經完成，故不論販入或賣出之行為
    ，皆屬販賣行為之一部分，最高法院88年度台上字第2398號
    、90年度台上字第1204號、91年度台上字第1143號判決意旨
    足資參照。本案被告意圖販賣營利而販入海洛因，核其所為
    ，係犯修正前毒品危害防制條例第4 條第1 項之販賣第一級
    毒品罪。其持有海洛因之低度行為為其販賣第一級毒品之高
    度行為所吸收，不另論罪。其先後二次所為販賣第一級毒品
    之犯行，時間緊接、方法類同，顯係基於概括犯意反覆為之
    ，屬修正前刑法第56條所定之連續犯，應依該條規定論以一
    罪，惟因被告所犯販賣第一級毒品罪為死刑及無期徒刑之罪
    ，依刑法第64條第1 項、第65條第1 項之規定不得加重，僅
    得就併科罰金部分加重其刑至二分之一。
三、本院爰審酌被告為本案犯行前有公共危險及施用毒品經送觀
    察、勒戒之記錄，有臺灣高等法院被告前案紀錄表一份在卷
    可按，雖不構成累犯，然可徵其素行不佳，其犯罪之動機在
    於貪圖不法利益、販賣毒品對國民健康及社會治安之危害甚
    深，所扣得之毒品海洛因淨重合計高達226.88公克、所販入
    之毒品海洛因總重更達三百多公克，數量甚鉅，暨其犯罪後
    猶藉詞否認犯行，不見悔意等一切情狀，量處如主文所示之
    刑，以資懲儆，併依修正前刑法第37條第1 項之規定宣告褫
    奪公權終身。
四、沒收部分：
(一)扣案圓柱體狀海洛因六顆（毛重各為40.10 公克、39.56 公
    克、39.64 公克、39.66 公克、39.56 公克、39.28 公克）
    、海洛因分裝袋一包（內含三小包分裝袋，毛重共計0.26公
    克，淨重共計0.06公克，即分裝袋共有四只）（以上合計驗
    餘淨重為226.88公克）係查獲之第一級毒品，不問屬於犯人
    與否，均應依毒品危害防制條例第18條第1 項前段之規定沒
    收銷燬之。
(二)上開海洛因之外包裝袋四只，有防止毒品裸露、潮濕及便於
    攜帶之功能，與扣案NOKIA 廠牌銀灰色行動電話一具（內含
    門號0000000000號SIM 卡壹枚），均為被告所有供犯本案修
    正前毒品危害防制條例第4 條第1 項販賣第一級毒品罪所用
    之物，爰併依毒品危害防制條例第19條第1 項之規定予以沒
    收。
(三)至由己○○、乙○○處所扣得之行動電話兩具部分，乃為渠
    等遂行運輸第一級毒品犯行所用之物，並非被告所有供犯本
    案販賣第一級毒品犯行所用之物，復非違禁物，本院即無從
    諭知沒收（上開行動電話業經本院95年度重訴字第19號刑事
    判決諭知沒收）。
據上論斷，應依刑事訴訟法第299 條第1 項前段，毒品危害防制
條例第4 條第1 項（修正前）、第18條第1 項前段、第19條第1
項，刑法第11條前段、第2 條第1 項前段、修正前刑法第56條、
第37條第1 項，判決如主文。
本案經檢察官陳旭華到庭執行職務。
中    華    民    國    98    年    12    月    31    日
                    刑事第十庭  審判長法  官  李幼妃
                                      法  官  鄭凱文
                                      法  官  張紹省
上列正本證明與原本無異。
如不服本判決，應於判決送達後10日內敘明上訴理由，向本院提
出上訴狀 (應附繕本) ，上訴於臺灣高等法院。其未敘述上訴理
由者，應於上訴期間屆滿後20日內向本院補提理由書「切勿逕送
上級法院」。
                                      書記官  周雅玲
中    華    民    國    99    年    1     月    7     日
附錄本案論罪科刑所用法條全文：
修正前毒品危害防制條例第4 條第1 項
製造、運輸、販賣第一級毒品者，處死刑或無期徒刑；處無期徒
刑者，得併科新臺幣一千萬元以下罰金。

司法院資訊處製作；財團法人民間司法改革基金會備份。
